臺灣士林地方法院刑事判決
111年度訴字第62號
公  訴  人  臺灣士林地方檢察署檢察官
被      告  林文華



選任辯護人  張至剛律師
上列被告因違反廢棄物清理法案件，經檢察官提起公訴（110年
度偵字第15912號），本院判決如下：
    主  文
林文華犯廢棄物清理法第四十六條第四款前段之非法清除廢棄物
罪，處有期徒刑壹年。
未扣案之犯罪所得新臺幣拾貳萬元沒收，於全部或一部不能沒收
或不宜執行沒收時，追徵其價額。
    事  實
一、林文華明知從事廢棄物清除業務，應向直轄市、縣（市）主
    管機關或中央主管機關委託之機關申請核發公民營廢棄物清
    除機構許可文件後，始得受託從事清除一般廢棄物之業務，
    且其未依上揭規定領有公民營廢棄物清除機構許可文件，竟
    仍基於非法清除廢棄物之犯意，自民國109年10月起，駕駛
    車牌號碼000-0000號自用小貨車，在新北市三重區環河北路
    、集賢路及碧華街等處社區收集家戶垃圾等一般廢棄物後，
    再將上開廢棄物載運至臺北市○○區○○街000巷000號土地（下
    稱本案土地)傾倒。嗣於110年4月8日上午9時50分許，林文
    華駕駛前揭自用小貨車載運上開廢棄物至本案土地欲傾倒時
    ，為警當場查獲。
二、案經內政部警政署保安警察第七總隊第三大隊報告臺灣士林
    地方檢察署檢察官偵查起訴。
    理  由
一、證據能力之說明
    本院引用被告以外之人於審判外之陳述，業經檢察官、被告
    及辯護人於本院準備程序及審理時均同意其證據能力（見本
    院111年度訴字第62號卷〈下稱本院卷〉第92頁至第94頁、第1
    57頁至第158頁），本院審酌該等證據作成之情況，核無違
    法取證或其他瑕疵，且與待證事實具有關聯性，認為以之作
    為證據為適當，依刑事訴訟法第159條之5規定，均有證據能
    力。其餘認定本案犯罪事實之非供述證據，查無違反法定程
    序取得之情，依刑事訴訟法第158條之4規定反面解釋，亦具
    有證據能力。
二、認定事實所憑證據及理由
    上開犯罪事實，業據被告林文華於本院審理時坦承不諱（見
    本院卷第157頁、第164頁），並有臺北市政府環境保護局（
    下稱臺北市環保局）110年4月15日北市環廢字第1106022459
    4號函暨附件110年4月8日清潔機構稽查紀錄單、現場稽查照
    片、同局111年3月10日北市環廢字第1113001557號函暨附件
    現場稽查照片、同局111年4月29日北市環廢字第1113002729
    號函暨附件現場稽查照片、樹林垃圾焚化廠過磅單在卷可參
    （見臺灣士林地方檢察署110年度偵字第15912號卷〈下稱偵
    卷〉第29頁至第37頁、本院卷第35頁至第71頁、第107頁至第
    109頁、第113頁至第130頁、第150頁），足徵被告前揭具任
    意性自白與事實相符，堪以採信。本案事證明確，被告非法
    清除廢棄物犯行，洵堪認定，應依法論科。
三、論罪科刑
㈠、按從事廢棄物清除、處理業務者，應向直轄市、縣（市）主
    管機關或中央主管機關委託之機關申請核發公民營廢棄物清
    除處理機構許可文件後，始得受託清除、處理廢棄物業務，
    廢棄物清理法第41條第1項前段定有明定。又廢棄物清理法
    第46條第4款所謂之「清除」係指：（1）收集、清運：指以
    人力、清運機具將一般廢棄物自產生源運輸至處理場（廠）
    之行為。（2）轉運：指以清運機具將一般廢棄物自產生源
    運輸至轉運設施或自轉運設施運輸至中間處理或最終處置設
    施之行為，行政院環保署依廢棄物清理法第12條第1項授權
    訂定之一般廢棄物回收清除處理辦法第2條第11款亦有明訂
    。準此，廢棄物清理法第46條第4款所謂之「清除」指廢棄
    物之收集、運輸行為，而駕駛車輛載運廢棄物傾倒之行為，
    亦該當於「清除」行為（最高法院99年度台上字第4374號判
    決意旨參照）。本件廢棄物係被告自新北市三重區多處社區
    收集之家戶垃圾，屬一般廢棄物，業據被告供述明確（見本
    院卷第91頁），並有臺北市環保局111年4月29日北市環廢字
    第1113002729號函在卷可稽（見本院卷第107頁至第109頁）
    。被告未取得公民營廢棄物清除機構許可文件，將上開一般
    廢棄物收集、載運至本案土地，核其所為，係犯廢棄物清理
    法第46條第4款之非法清除廢棄物罪。
㈡、按廢棄物清理法第46條第4款前段之非法清理廢棄物罪，係以
    未依同法第41條第1項規定領有公民營廢棄物清除處理機構
    許可文件而受託清除、處理廢棄物者為犯罪主體，再依該法
    第41條第1項前段觀之，可知立法者顯然已預定廢棄物之清
    除、處理行為通常具有反覆實行之性質。是本罪之成立，本
    質上即具有反覆性，而為集合犯。倘行為人在密切接近之一
    定時間及空間內，反覆從事廢棄物之清除、處理行為，於行
    為概念上得認為係一罪（最高法院105年度台上字第2691號
    判決意旨參照）。是被告於109年10月間起至110年4月8日間
    非法清除廢棄物之行為，為集合犯，應論以一罪。
㈢、被告之辯護人雖以被告擔任臺北市環保局個體清潔業者，誤
    認其向社區收集一般廢棄物後，將上開廢棄物載運至本案土
    地重新包裝之行為，並未違法，被告欠缺違法性之認識，請
    依刑法第16條但書之規定減輕其刑云云，然違法性之認識係
    指行為人對於其行為有法所不容許之認識，不以行為人確切
    認識其行為之處罰規定或可罰性為必要，只需行為人知其行
    為違反法律規範，即有違法性之認識，而刑法第16條前段或
    但書規定之適用，係以有足認行為人有違法性認識錯誤之情
    事存在為前提。本案被告前於109年1月9日即因駕駛自用小
    貨車非法向新北市社區清運一般廢棄物為警查獲，經臺灣新
    北地方法院於110年1月12日以109年度審簡字第969號判決（
    下稱前案）被告犯違反廢棄物清理法第46條第4款前段之非
    法清除廢棄物罪，處有期徒刑6月，如易科罰金，以新臺幣
    （下同）1仟元折算1日，緩刑2年，緩刑期間付保護管束，
    並應於緩刑期內提供40小時義務勞務確定在案，有上開刑事
    判決及臺灣高等法院被告前案紀錄表在卷可稽（見偵卷第39
    頁至第46頁、本院卷第9頁至第11頁），是被告對於未取得
    公民營廢棄物清除機構許可文件，從事廢棄物清除業務，係
    違反刑事法律之行為乙節，自當知之綦詳，且被告於本院審
    理時亦供稱：臺北市環保局僅允許個體業者向社區收取垃圾
    後，直接載運到垃圾車，不能運到社區外之其他地點打包裝
    ，這件事清潔隊有宣導不可以做等語（見本院卷第163頁）
    ，核與臺北市政府環保局各區隊向個體業者（小蜜蜂）宣導
    事項第3點載明：「小蜜蜂如將廢棄物卸載至空地暫存、貯
    存、轉運及打包情形者，已屬清除行為，則依廢清法第41條
    第1項及第46條第4款相關規定移送法辦」等情相符，有上開
    宣導事項在卷可稽（見本院卷第141頁至第142頁），被告自
    無違法性認知之錯誤，辯護人所執前詞，自屬無據。
㈣、被告及辯護人雖辯稱：被告將家戶垃圾載運至本案土地上重
    新打包後再送至清潔隊之行為，固違反廢棄物清理法第46條
    第4款之規定，然被告為避免廢棄物污染土地，有放置地毯
    、帆布袋等防護措施，且已經所傾倒廢棄物全數清運完畢，
    本於情輕法重原則，請求依刑法第59條規定減輕其刑等語，
    然刑法第59條所謂「犯罪之情狀顯可憫恕」，係指裁判者審
    酌刑法第57條各款所列事項以及其他一切與犯罪有關之情狀
    之結果，認其犯罪顯可憫恕者而言；必於審酌一切之犯罪情
    狀，在客觀上顯然足以引起一般同情，認為縱予宣告法定最
    低刑度猶嫌過重者，始有其適用。被告明知未取得公民營廢
    棄物清除機構許可文件，不得從事廢棄物清除業務，且其甫
    因非法清除家戶垃圾為警查獲，經檢察官於109年10月27日
    提起公訴，並經法院判處罪刑，業如前述，有前案起訴書及
    刑事判決在卷可稽（見偵卷第39頁至第46頁），竟無視法律
    嚴格禁令，在前案審理乃至於緩刑期間，再從事與前案相同
    之非法清除廢棄物犯行，以獲取不法報酬，從事廢棄物清除
    業務期間長達5月之久，致主管機關無法查知及監督其清除
    一般廢棄物之去向，危及公共環境衛生，衡酌其犯罪情節，
    尚無客觀上足以引起一般同情之情況，自無刑法第59條之適
    用。
㈤、爰審酌被告為圖不法報酬，明知其無廢棄物清除許可文件，
    竟仍向社區收集一般廢棄物後，載運至本案土地傾倒，有害
    公共環境衛生及居民健康，誠值非難，惟念及被告犯後坦承
    犯行，並已將所傾倒廢棄物清理完畢，有臺北市政府環境保
    護局111年4月29日北市環廢字第113002729號函在卷可稽（
    見本院卷第107頁至第109頁），犯後態度尚屬良好，兼衡被
    告之犯罪動機、目的、手段、清除廢棄物之種類、數量及期
    間、對社會危害程度暨其自述高職畢業之智識程度、離婚、
    有3名成年子女、目前從事打掃大樓工作、月薪2萬多元、需
    扶養母親1人（見本院卷第164頁）等一切情狀，量處如主文
    所示之刑。
四、沒收
    按犯罪所得，屬於犯罪行為人者，沒收之，於全部或一部不
    能沒收或不宜執行沒收時，追徵其價額，刑法第38條之1第1
     項前段、第3項定有明文。查被告於事實欄一所示期間非法
    受託清除廢棄物所得報酬共計12萬元，業據被告坦承不諱（
    見本院卷第163頁），此部分核屬其犯罪所得，雖未扣案，
    仍應依上開規定宣告沒收及追徵。
據上論斷，應依刑事訴訟法第299條第1項前段，廢棄物清理法第
46條第4款，刑法第11條前段、第38條之1第1項前段、第3項，判
決如主文。
本案經檢察官蔡東利提起公訴，檢察官余秉甄到庭執行職務。
中　　華　　民　　國　　111 　年　　5 　　月　　31　　日
                  刑事第二庭  審判長法  官  黃于真
　　　　　　　　　
　　　　　　　　　　　　　　　　　　法  官  張兆光
　　　　　　　　　　　　　　　　　　
　　　　　　　　　　　　　　　　　　法  官  何松穎
以上正本證明與原本無異。　　　　　　　　　　　　　　　　如不服本判決應於收受送達後20日內，向本院提出上訴書狀，並應敘述具體理由。其未敘述上訴理由者，應於上訴期間屆滿後20日內向本院補提理由書（均須按他造當事人之人數附繕本）「切勿逕送上級法院」。
因疫情而遲誤不變期間，得向法院聲請回復原狀。
                                    書記官  王鼎亦
中　　華　　民　　國　　111 　年　　5 　　月　　31　　日
附錄本案論罪科刑法條全文：
廢棄物清理法第46條
有下列情形之一者，處1年以上5年以下有期徒刑，得併科新臺幣
1500萬元以下罰金：
一、任意棄置有害事業廢棄物。
二、事業負責人或相關人員未依本法規定之方式貯存、清除、處
    理或再利
    用廢棄物，致污染環境。
三、未經主管機關許可，提供土地回填、堆置廢棄物。
四、未依第41條第1項規定領有廢棄物清除、處理許可文件，從
    事廢棄物貯存、清除、處理，或未依廢棄物清除、處理許可
    文件內容貯存、清除、處理廢棄物。
五、執行機關之人員委託未取得許可文件之業者，清除、處理一
    般廢棄物者；或明知受託人非法清除、處理而仍委託。
六、公民營廢棄物處理機構負責人或相關人員、或執行機關之人
    員未處理廢棄物，開具虛偽證明。